最高法院刑事判決　　　　　　　　　　　　　　　八十八年度台上字第五二一四號
　　上　訴　人　甲○○
右上訴人因違反槍砲彈藥刀械管制條例等罪案件，不服台灣高等法院台中分院中華民
國八十八年六月三十日第二審判決（八十八年度上訴字第六八六號，起訴案號：台灣
台中地方法院檢察署八十七年度偵字第一○一三二號），提起上訴，本院判決如左：
    主  文
原判決關於未經許可，持有其他可發射子彈具有殺傷力之手槍部分撤銷，發回台灣高
等法院台中分院 。
其他上訴駁回。
    理  由
一撤銷發回部分：
本件原判決認定上訴人甲○○前曾於民國八十五年間因違反懲治盜匪條例，經臺灣臺
中地方法院判處有期徒刑三年六月確定，並於八十六年十一月十一日假釋出獄，至八
十八年四月六日始假釋期滿，於假釋保護管束期間，仍不知悔改，於八十七年五月七
日十四時許，在台中市○○路第一廣場二樓某處，以新台幣三千五百元之價格向不詳
姓名年籍之人購買可發射子彈具有殺傷力之改造玩具手槍一支，嗣即自行將槍身噴漆
成為黑色，未經許可，而持有之。於八十七年五月十六日零時二十五分許，在上開台
中市○○街租住處為警查獲，並扣得上開槍枝一支等情，因而撤銷第一審無罪判決，
改判論處上訴人未經許可，持有其他可發射子彈具有殺傷力之手槍罪刑，固非無見。
惟查(一)採為判決基礎之證據資料，必須經過調查程序，而顯出於審判庭者，始與直接
審理主義符合，否則其所踐行之訴訟程序，即屬違背法令。本件原審採為判決基礎之
重要證據，包括內政部警政署刑事警察局八十七年六月十日刑鑑第三九○七三號鑑驗
通知書（含槍枝殺傷力鑑驗說明）及改造玩具手槍壹支，其中改造玩具手槍且於主文
內諭知沒收，但於審判期日，對該證物及書證並未向上訴人提示閱覽，或告以書證內
容（見原審卷第八十四至八十七頁），使其有辯解之機會，顯有應於審判期日調查之
證據，而未予調查之違法。(二)審理事實之法院，本乎發見實質的真實之本旨，對於案
內一切與罪名之成否、論罪科刑有關之證據，除認為不必要者外，均應詳為調查，然
後基於調查所得之心證，以為判斷之基礎。故證據雖已調查，若尚有其他必要部分並
未調查，即與證據未經調查無異，如遽行判決，仍難謂無刑事訴訟法第三百七十九條
第十款規定所稱應於審判期日調查之證據，而未予調查之違法。本件原判決係以內政
部警政署刑事警察局鑑驗通知書（含所附槍枝殺傷力鑑驗說明）之鑑驗結果，為其認
定上訴人持有之改造玩具手槍具有殺傷力之依據，而依該鑑驗通知書所附槍枝殺傷力
鑑驗說明記載，送鑑槍枝屬塑膠材質，於發射子彈時因其爆炸高壓可能造成爆裂，極
易傷及持槍者，故祇就同型式同材質之槍枝為統案實驗，未為個案測試，且統案測試
結果，認倘裝填子彈適當，其最具威力之發射動能可達二十焦耳＼平方公分以上，足
以穿入人體皮肉層。然該鑑驗通知書既認送鑑槍枝撞針彈力不佳（見偵字第一○一三
二號卷第六十九頁），足見其性能應較一般具正常擊發性能之槍枝為差，即其撞針彈
力是否足以擊發底火，引爆子彈內火藥，資為發射動力，及其實際上之發射動能是否
能達同型式同材質槍枝之威力，非無可疑，且該鑑驗通知書指送鑑槍枝撞針彈力不佳
，惟適當使用，仍可擊發，則所謂「適當使用」係何所指，情形如何？此與該玩具手
槍是否可以擊發，而具殺傷力之認定，至有關係，自應進一步究明，是原審就上開鑑
驗內容之疑點，未加釐清，即以該鑑驗通知書及所附槍枝殺傷力鑑驗說明，遽認該玩
具手槍最具威力之發射動能可達二十焦耳＼平方公分以上，足以穿入人體皮肉層，具
有殺傷力，尚嫌速斷，而有應於審判期日調查之證據，未予調查之違法。以上或係上
訴意旨所指摘，或為本院得依職權調查之事項，應認原判決有撤銷發回更審之原因。
二上訴駁回部分：
按刑事訴訟法第三百七十六條所列各罪之案件，經第二審判決者，不得上訴於第三審
法院，法有明文。本件上訴人被訴連續帶兇器竊盜部分，原審係依刑法第三百二十
一條第一項第三款之加重竊盜罪論處罪刑，核屬刑事訴訟法第三百七十六條第二款之
案件，依首開說明，既經第二審判決，自不得上訴於第三審法院，上訴人竟對該部分
提起上訴（按上訴狀未表明係對原判決之一部上訴，應視為全部上訴），顯為法所不
許。其上訴為不合法，應予駁回。
據上論結，應依刑事訴訟法第三百九十七條、第四百零一條、第三百九十五條前段，
判決如主文。
中      華      民      國    八十八    年      九      月     十六     日
                              最高法院刑事第十一庭
                                  審判長法官  陳  炳  煌
                                        法官  陳  正  庸
                                        法官  陳  世  雄
                                        法官  陳  東  誥
                                        法官  張  春  福
      右正本證明與原本無異
                                              書  記  官
中      華      民      國    八十八    年      九      月    二十二    日
